【裁判字號】    97,金上重訴,55
【裁判日期】    980415
【裁判案由】    證券交易法等
【裁判全文】
臺灣高等法院刑事判決              97年度金上重訴字第55號
上  訴  人  臺灣士林地方法院檢察署檢察官
被      告  丙○○
                    13樓
選任辯護人  陳峰富律師
            張簡勵如律師
            施汎泉律師
被      告  甲○○
選任辯護人  李逸文律師
            許坤皇律師
上列上訴人因被告等違反證券交易法等案件，不服臺灣士林地方
法院96年度金重訴字第5號，中華民國97年5月15日第一審判決（
起訴案號：臺灣士林地方法院檢察署95年度偵字第384、1607、
13504號、96年度偵字第3099號），提起上訴，本院判決如下：
    主  文
上訴駁回。
    理  由
一、按刑事訴訟法第350條、第361條、第362條、第367條規定，
    不服地方法院之第一審判決而上訴者，須提出上訴書狀，並
    應敘述具體理由，為上訴必備之程式；其所提出之書狀未敘
    述上訴理由，或僅曾以言詞陳述上訴理由者，均應於上訴期
    間屆滿後20日內補提理由書於第一審法院。惟原審法院對上
    訴書狀有無記載理由，僅應為形式上之審查，認有欠缺，且
    未據上訴人自行補正者，始應定期間先命補正，至於上訴理
    由是否具體，係屬第二審法院審查範圍，不在命補正之列（
    參照刑事訴訟法第361條之立法意旨）。倘上訴人已提出上
    訴理由，但所提非屬具體理由者，應由第二審法院以上訴不
    合法律上之程式，判決駁回之。而所謂具體理由，必係依據
    卷內既有訴訟資料或提出新事證，指摘或表明第一審判決有
    何採證認事、用法或量刑等足以影響判決本旨之不當或違法
    ，而構成應予撤銷之具體事由，始克當之；倘僅泛言原判決
    認定事實錯誤、違背法令、量刑失之過重或輕縱，而未依上
    揭意旨指出具體事由，或形式上雖已指出具體事由，然該事
    由縱使屬實，亦不足以認為原判決有何不當或違法者，皆難
    謂係具體理由，俾與第二審上訴制度旨在請求第二審法院撤
    銷、變更第一審不當或違法之判決，以實現個案救濟之立法
    目的相契合，並節制濫行上訴（最高法院97年度台上字第89
    2號裁判意旨參照）。
二、本件原判決認：(一)依證人即捷力科技股份有限公司（下稱捷
    力公司）財務部副理姜澤秀、證人高碧霞之證詞，認定被告
    丙○○對捷力公司與國內其他公司業務偽交易往來過程並未
    參與，亦不知情。且依卷附之捷力公司92至94年度財務報告
    中財務報表，認定被告丙○○並未在任何財務報表上簽名或
    蓋章。(二)依證人即許宗宏之胞弟許宗喜之證詞，及卷附閎盛
    實業有限公司（下稱閎盛公司）之股東同意書上股東被告甲
    ○○之簽章係蓋印而非親自簽名等情，認定被告甲○○僅係
    全職家庭主婦，閎盛公司係其配偶許宗宏在經營，閎盛公司
    為發票人之支票及不實之應收票據明細表、會計憑證應均係
    許宗宏所簽發，尚難單憑被告甲○○與許宗宏為夫妻關係，
    遽認其為共犯。公訴人所舉之證據並不足以認定被告丙○○
    、甲○○2人有違反商業會計法登載不實會計憑證、行使業
    務登載不實文書、背信、證券交易法偽記載帳簿、表冊、傳
    票、財務報告或其他有關業務文件、同法虛偽記載財務報告
    等犯行，而均為無罪之諭知。原判決已詳敘其所憑證據、認
    定理由，從形式上觀察，原判決並無違背經驗法則、論理法
    則等違背法令之情形。
三、檢察官提起上訴，所提書狀敘明上訴理由雖於理由一載有：
    茲據被害人財團法人證券投資人及期貨交易人保護中心具狀
    請求上訴，略以：本件認被告丙○○及甲○○與本件在逃之
    共犯許宗宏無犯意聯絡，而認其等均無罪等情，實與經驗法
    則有違，因之請求上訴云云；於理由二則就原審對被告乙○
    ○部分（此部分另行審結）判決無罪不合理之處具體詳述；
    於理由三僅載：經核閱被害人所述事項，認其聲請上訴亦非
    顯無理由，爰附送原被害人之聲請狀及依上揭理由提起上訴
    云云，顯然就被告丙○○、甲○○2人僅於理由一、三論述
    其上訴理由。惟按被害人、告訴人之告發、告訴，目的均在
    促使偵查權之發動，而案件之起訴或上訴，目的則在案件之
    繫屬，亦即當事人與法院發生訴訟關係。因是訴訟程序中，
    其訴訟行為之評價原就不同，在偵查程序中，檢察官與被害
    人、告訴人純係單向關係，被害人、告訴人之作用在於提供
    檢察官犯罪之資料；而在審判程序中，法院與當事人（檢察
    官、被告）係三方關係，作用在釐清訴訟當事人間有關訴訟
    資料之爭執，進而判斷罪責之有無，被害人、告訴人充其量
    僅係訴訟關係人，並不在三方互動關係中。從而，案件進入
    審理程序後，檢察官單純引述被害人、告訴人之觀點或論述
    ，做為訴訟攻防，而非以當事人角色對證據價值為主觀之認
    知與判斷，如此易導致訴訟程序中訴訟主體定位不明，甚至
    影響被告防禦權之行使。本件檢察官就被告丙○○、甲○○
    上訴部分，僅引述被害人對原判決之意見陳述為理由，而非
    以檢察官自身參與訴訟，對證據能力之取捨，證明力有無違
    背經驗法則、論理法則之判斷，據以檢驗原判決有無違背法
    令，或提出新事證，具體指摘原判決有何不當，殊難認其上
    訴書狀所載與刑事訴訟法第361條第2項「應敘述具體理由」
    之要件相契合。且檢察官於上訴期間屆滿迄今，猶未補正合
    法具體之上訴理由到院。揆諸上開說明，自非屬得上訴第二
    審之具體事由，應認本件上訴不合上訴之法定要件，應予駁
    回，並不經言詞辯論為之。
據上論斷，應依刑事訴訟法第367條前段、第372條，判決如主文
。
中    華    民    國    98    年    4     月    15    日
                  刑事第二庭審判長法  官  洪光燦
                                  法  官  李麗玲
                                  法  官  林恆吉
以上正本證明與原本無異。
如不服本判決，應於收受送達後十日內向本院提出上訴書狀，其
未敘述上訴之理由者並得於提起上訴後十日內向本院補提理由書
（均須按他造當事人之人數附繕本）。「切勿逕送上級法院」。
                                  書記官  陳盈璇
中    華    民    國    98    年    4     月    16    日


司法院資訊處製作；財團法人民間司法改革基金會備份。
